【裁判字號】    89,上易,3398
【裁判日期】    890608
【裁判案由】    違反臺灣地區與大陸地區人民關係條例等
【裁判全文】
臺灣高等法院刑事判決                          八十九年度上易字第三三九八號
    上  訴  人  臺灣基隆地方法院檢察署檢察官
    被      告  甲○○
右上訴人因被告違反臺灣地區與大陸地區人民關係條例等案件，不服臺灣基隆地方法
院八十九年度易字第四五號，中華民國八十九年六月八日第一審判決（起訴案號：臺
灣基隆地方法院檢察署八十八年度偵字第六五八一號及移送併案案號：八十九年度偵
字第一一四號）提起上訴，本院判決如左：
    主  文
原判決撤銷。
甲○○共同連續違反不得使大陸地區人民非法進入臺灣地區之規定，處有期徒刑伍月
。
    事  實
一、甲○○、綽號「黑人」之不詳姓名成年男子及大陸蛇頭王用福，共謀以偷渡方式
    使大陸地區人民非法入境臺灣，而甲○○則負責臺灣地區陸上之接載任務，甲○
    ○等人基於概括之犯意，分別於民國（下同）八十八年十月二十一日凌晨四時許
    ，自福建省平潭縣某不知名碼頭，以不詳大陸漁船載運薛來敏、薛理憲及其他五
    名大陸人民，離開大陸漁港後，轉搭臺灣籍鐵殼船，翌（二十二）日十八時許在
    臺中附近某不詳地點海邊靠岸，由甲○○以其不知情之配偶徐美琴所有車號ＵＢ
    ─８３０８號自用小客車到該處，載薛來敏、薛理憲返回基隆市○○路二七○巷
    三八號一樓住處內予以藏匿，隨後於同年月二十五日上午零時許，復將薛來敏、
    薛理憲載送至臺北縣瑞芳鎮○○○○路；又於八十八年十一月六日凌晨四時許，
    自福建省平潭縣流水鄉流水碼頭，以不詳大陸漁船載運周祿、陳允生、王永輝及
    其他十名大陸人民，離開大陸漁港後，改由二艘臺灣漁船分批接駁，翌（七）日
    十六時三十分左右，二艘漁船在臺中某一處碼頭登陸靠岸，周祿、陳允生、王永
    輝及另一不詳姓名之人被安排先搭乘一輛箱型車，載往台中縣梧棲鎮○○○○道
    路高架橋下雅舍茶藝館旁等候，於同日十八時三十分左右，由甲○○駕駛上開車
    牌ＵＢ─８３０８號自用小客車到該處，自綽號「黑人」手中接載周祿、陳允生
    、王永輝及另一不詳姓名之人等四名大陸偷渡客。之後，甲○○即將周祿等四名
    大陸偷渡客載往基隆市○○區○○路二八○巷四○號不知情友人之住處藏匿，並
    由不詳姓名綽號「阿猴」男人看守。復於同年月八日上午九時五十分左右，將周
    祿、陳允生、王永輝及另一不詳姓名之人各載到臺北市○○○路南下重慶北路交
    流道入口匝道處與嘉義高速公路南下交流道出口處交給他人處置，嗣(一)薛來敏、
    薛理憲於八十八年十月二十五日上午零時許，在臺北縣瑞芳鎮○○○○路四十四
    之一號前遇警盤查，及(二)周祿、陳允生、王永輝於八十八年十一月八日上午十一
    時十分許，在臺北市○○○路南下重慶北路交流道口為警查獲，始悉上情。
二、案經內政部警政署水上警察局第六警察隊暨宜蘭縣警察局報請臺灣基隆地方法院
    檢察署檢察官偵查起訴及移送併案審理。
    理  由
一、訊據被告甲○○固坦承於八十八年十月二十三日將大陸地區人民薛來敏、薛理憲
    載返基隆市○○路二七○巷三八號一樓住處住宿，及於八十八年十一月七日在臺
    中縣梧棲鎮○○○○道路高架橋下雅舍茶藝館載送大陸地區人民周祿、陳允生、
    王永輝及另一不詳姓名之人至基隆市○○路二八○巷四十號住宿一夜，再於八十
    八年十一月八日分別載運至臺北及嘉義等地之事實不諱，惟矢口否認有何藏匿人
    犯之犯行，辯稱：伊係為協助警方查緝大陸偷渡客，才將薛來敏、薛理憲帶返住
    處，又伊僅知綽號「黑人」男子要求其載送之周祿等四名大陸地區人民係來臺灣
    工作，並不知其等係偷渡入境云云。惟查：(一)右揭被告甲○○將薛來敏、薛理憲
    載返住宿於基隆市○○路二七○巷三八號一樓住處等情，業據薛來敏、薛理憲於
    警訊時陳述綦詳，核與證人即被告甲○○配偶徐美琴證述之情節相符，被告雖供
    稱：「我是去漳樹灣工地做工，此二人（即薛來敏、薛理憲）說他們要找工作，
    我騙他們說要介紹工作與他們，載他們回我三十八號一樓住處過一晚，我是打算
    要交予警察…隔天近中午時我在源遠路二八○巷朋友住處遇到鄧志寶、陳光榮，
    對他們表示有一名大陸人要交予警察，鄧某說他有親戚在當警察，就由他聯絡警
    方，約在當日晚上十時在汐止遠東科技大樓交予警察，陳光榮搭我車前往，鄧某
    與警察在約定地點等我們」、「（為何陳光榮要與你們一起去？）他當天無事，
    我邀他的，我打電話去三八○巷要他來我家。將人交予警察後，我又載陳某、鄧
    某回我源遠路住處」等語（見原審八十九年五月二十三日審判筆錄），被告辯稱
    伊先將薛來敏、薛理憲帶返住處居住，隨後在與警察約定之汐止遠東科技大樓交
    由警察處理云云，然證人陳光榮經原審囑託臺灣臺東地方法院訊問時結證稱：「
    …我去甲○○家在基隆市碇內，我在他家附近上車時，裡面就坐了這二名大陸人
    士。我們要往汐止。我上車後，甲○○告訴我，要將此二大陸人士交給警察，我
    們將車開到汐止遠東世貿邊，將二名大陸人士交予便衣警察，之後甲○○載我去
    基隆市吃消夜後，我們就分手了」等語，就證人陳光榮如何知悉薛來敏、薛理憲
    係大陸地區人民及與被告一同前往汐止遠東科技大樓之經過，二人所述不一，被
    告復未能提出所謂便衣警察之資料以供查證，況薛來敏、薛理憲係於八十八年十
    月二十五日上午零時許，因行跡可疑，在臺北縣瑞芳鎮○○○○路四十四之一號
    附近經臺北縣警察局瑞芳分局四腳亭派出所警員盤查，發現係偷渡來之大陸客，
    並非根據線報而逮的，此有內政部警政署大陸地區人民宜蘭處理中心八十八年十
    一月二十四日（八八）宜清字第一二七二號書函及臺灣基隆地方法院檢察署公務
    電話紀錄附卷足參，矧被告如果確將該二名大陸人士交予便衣警察，何以該二名
    大陸人士仍會在外遊蕩而遭警察盤查？是被告辯稱伊係為協助警方查緝大陸偷渡
    客，才將薛來敏、薛理憲帶返住處云云，顯與事實不符，證人陳光榮上開證言顯
    係迴護之詞，不足為被告有利之證明。(二)況查偷渡客薛來敏、薛理憲均於警訊時
    稱伊等於八十八年十月二十二日十八時上岸之後，有二部車已在現場準備接應，
    伊等便搭乘車號ＵＢ─８３０８號小客車，甲○○知道伊等是大陸偷渡人民等語
    ，另參偷渡客王永輝於警訊時稱：「我上岸後坐一部麵包車（廂型車）到一不知
    地點換上甲○○車子，車子裡有四名偷渡客，甲○○載我們到基隆住一個晚上，
    後第二天讓我打電話回大陸（用他的大哥大）叫我家人交錢」等語，核與臺灣基
    隆地方法院檢察署檢察官依據被告所使用行動電話（0000000000）向
    臺灣大哥大公司函調八十八年十一月七、八日二天之發話受話通話紀錄，其中有
    多通撥往大陸地區之發話紀錄，乃指揮內政部警政署水上警察局花蓮分隊前往靖
    廬訪問偷渡客撥電話之目的，其中周祿證稱：「第一通電話號碼為000000
    000000000號，這通電話是甲○○叫我打電話回大陸家裡告訴我家人已
    經平安上岸了」、「是甲○○要我們打的，我也希望打電話回去」、「第二通電
    話是八十八年十一月八日九時至十時間於基隆當時我們乘坐於甲○○車上，所撥
    電話為000000000000000號，是甲○○叫我們打電話回大陸家裡
    ，要我們交代家人將偷渡的費用交給大陸蛇頭」、「是甲○○要我打的，將偷渡
    費交給大陸蛇頭，不是我的意思。我個人的意思是安排工作之後開始工作了，才
    打算打電話回家裡，叫家人將偷渡費用交給大陸蛇頭。這是在偷渡之前與大陸蛇
    頭約定於安排工作再將偷渡費交付」、「甲○○叫我將大陸蛇頭交付給我的一張
    順風卡交給他」、「大陸蛇頭告訴我們說順風卡交給我們，等我們偷渡來台找到
    工作之後，再將順風卡交給臺灣蛇頭，然後臺灣蛇頭再將此順風卡傳真回大陸，
    大陸蛇頭再用該憑證到我家拿錢」等語，偷渡客陳允生證稱：「係甲○○叫我打
    的」、「（甲○○是如何告訴你打這二通電話回大陸的？）要家裡的錢馬上付清
    ，臺灣這邊就安排工作，老闆的車已經在外面等」、「十一月七日甲○○接到我
    們時，就強迫我們將順風卡交給他，否則不接我們，所以我就將順風卡交給他了
    」等語，偷渡客王永輝證稱：「（你偷渡上岸後有無再打電話回大陸？是否自動
    要求打回去的？）有。是甲○○逼我們打的」、「他要我打電話回去報平安，然
    後順風卡交給他」、「他要我打電話回家給家裡人把存摺密碼告訴大陸蛇頭取錢
    」、「在七日晚上打電話完後，在甲○○車上將順風卡交給甲○○，因為和在大
    陸蛇頭協議不同，原本我們不想，不過甲○○說，如果不交，他就不送我們，我
    們只好交了」等語相符，足見被告甲○○與綽號「黑人」之臺灣蛇頭及大陸蛇頭
    王用福共謀以偷渡方式使大陸地區人民非法進入臺灣，確有犯意之聯絡與行為之
    分擔。(三)另被告如何於八十八年十一月七日下午六時三十分許至臺中縣梧棲鎮雅
    舍茶藝館，將大陸地區人民周祿、陳允生、王永輝及另一不詳姓名之人載送至基
    隆市○○路二八○巷四○號不知情友人之住處予以藏匿，再依「黑人」之指示，
    於翌日將周祿、陳允生、王永輝及另一不詳姓名之人各載運至臺北、嘉義等地，
    業據被告於警訊、偵查及原審調查中供認不諱，核與周祿、陳允生、王永輝陳述
    之情節相符，並有周祿、陳允生、王永輝以被告持有之0000000000號
    行動電話與大陸親人聯絡之通話受話紀錄附卷可資佐證，被告所辯不知周祿等四
    人係非法偷渡入境，要屬事後卸責之詞，不足採信。本件事證明確，被告犯行洵
    堪認定。
二、核被告甲○○所為，係違反臺灣地區與大陸地區人民關係條例第十五條第一款之
    規定，而犯同條例第七十九條第一項之使大陸地區人民非法進入臺灣地區罪，及
    刑法第一百六十四條第一項之藏匿人犯罪。被告甲○○與綽號「黑人」之不詳姓
    名成年男子及大陸蛇頭王用福間，就前開犯行有犯意聯絡及行為分擔，均為共同
    正犯。其各先後多次犯行，時間緊接，方法相同，觸犯犯罪構成要件相同之罪名
    ，顯均係基於概括犯意反覆為之，為連續犯，應分別以一罪論，並加重其刑。被
    告使大陸地區人民薛來敏、薛理憲非法進入臺灣，並將其載返住處住宿而予以藏
    匿之犯行，起訴書雖未敘及，然此部分事實與起訴部分有連續犯之裁判上一罪關
    係，自為起訴效力所及，應併予審理。又被告所犯右開連續使大陸地區人民非法
    進入臺灣地區罪與連續藏匿人犯罪，有方法結果之牽連關係，應依牽連犯之規定
    從一重之連續使大陸地區人民非法進入臺灣地區罪處斷。公訴人雖認被告使大陸
    地區人民非法進入台灣地區之行為係犯臺灣地區與大陸地區人民關係條例第二十
    八條之一第一項、第二項規定，然查被告僅負責臺灣地區陸上之接載任務，並非
    船舶所有人或船長，尚難課以同條例第八十條第一項之罪，則檢察官以被告涉犯
    同條例第二十八條之一第一項、第八十條第一項之罪提起公訴，容有未洽，起訴
    法條應酌予變更。原審予以論罪科刑，固非無見。惟查：被告與綽號「黑人」之
    不詳姓名成年男子及大陸蛇頭王用福間就前開使大陸地區人民非法進入臺灣地區
    之犯行有犯意之聯絡及行為分擔，已如前述，原判決未詳推求，而認被告僅單純
    接載並提供場所藏匿人犯，遽對其餘使大陸人民非法進入臺灣部分不另為無罪之
    諭知，核非允當。檢察官上訴指摘原判決不當，為有理由，原判決既有可議即無
    可維持，自應撤銷改判。爰審酌被告犯罪之動機、目的、手段、對國家安全及社
    會所生危害及犯罪後態度等一切情狀，量處如主文所示之刑。
據上論斷，應依刑事訴訟法第三百六十九條第一項前段、第三百六十四條、第二百九
十九條第一項前段、第三百條、臺灣地區與大陸地區人民關係條例第十五條第一款、
第七十九條第一項、刑法第十一條前段、第二十八條、第五十六條、第五十五條、第
一百六十四條第一項、罰金罰鍰提高標準條例第一條前段，判決如主文。
本案經檢察官柯晴男到庭執行職務。
中      華      民      國    八十九    年     十一     月    二十四    日
                            臺灣高等法院刑事第十二庭
                                審判長法  官  劉  景  星
                                          法  官  蔡  國  在
                                          法  官  陳  志  洋
右正本證明與原本無異。
如不服本判決應於收受送達後十日內向本院提出上訴書狀，其未敘述上訴之理由者並
得於提起上訴後十日內向本院補提理由書（均須按他造當事人之人數附繕本）。
                                          書記官  顧 倪淑 貞
中      華      民      國    八十九    年      十一    月      二十八  日
附錄本判決論罪科刑法條：
刑法第一百六十四條第一項
藏匿犯人或依法逮捕、拘禁之脫逃人或使之隱避者，處二年以下有期徒刑、拘役或五
百元以下罰金。
臺灣地區與大陸地區人民關係條例第十五條第一款
左列行為不得為之：
一、使大陸地區人民非法進入臺灣地區。
臺灣地區與大陸地區人民關係條例第七十九條第一項
違反第十五條第一款規定者，處五年以下有期徒刑、拘役或科或併科新臺幣五十萬元
以下罰金。


司法院資訊處製作；財團法人民間司法改革基金會備份。
